【裁判字號】    97,訴,135
【裁判日期】    970327
【裁判案由】    毒品危害防制條例
【裁判全文】
臺灣基隆地方法院刑事判決               97年度訴字第135號
公  訴  人  臺灣基隆地方法院檢察署檢察官
被      告  乙○○
上列被告因違反毒品危害防制條例案件，經檢察官提起公訴（96
年度毒偵字第3186號），被告所犯為死刑、無期徒刑、最輕本刑
為3 年以上有期徒刑或高等法院管轄第一審案件以外之罪，且於
準備程序進行中，被告先就被訴事實為有罪之陳述，經本院合議
庭裁定進行簡式審判程序，判決如下：
    主  文
乙○○施用第一級毒品，累犯，處有期徒刑捌月。
    事  實
一、乙○○前因施用毒品案件，經觀察、勒戒後，因認有繼續施
    用毒品之傾向，經本院以88年度毒聲字第2519號裁定令入戒
    治處所強制戒治，於民國89年5 月6 日因停止戒治出監，嗣
    經本院以89年度毒聲字第2190號裁定撤銷停止戒治，再度入
    監執行強制戒治，於90年12月21日因執行完畢釋放，並經臺
    灣基隆地方法院檢察署檢察官以91年度戒毒偵字第6 號不起
    訴處分，復因於強制戒治執行完畢釋放後5 年內之92年3 月
    31日起至93年7 月3 日止及92年3 月30日起至93年7 月1 日
    止，分別施用第一、二級毒品，經前開檢察署檢察官以92年
    度毒偵字第293 號提起公訴，經本院以93年度訴緝字第26號
    判決判處有期徒刑7 月、5 月，應執行有期徒刑10月確定，
    又因於94年7 月初某日起至94年10月12日止及94年9 月22日
    起至同年9 月29日為警採尿前96小時內止，施用第一、二級
    毒品，經前開檢察署檢察官以94年度毒偵字第2675號提起公
    訴，經本院以95年度訴字第85號判決判處有期徒刑8 月、6
    月，應執行有期徒刑1 年確定，於96年4 月30日因縮刑期滿
    執行完畢。
二、詎乙○○仍未戒除毒癮惡習，於96年10月24日下午某時，在
    位於基隆市○○街11巷63號之友人住處（起訴書誤載為基隆
    市○○區○○路403 巷11號），以將第一級毒品海洛因置放
    於注射針筒內，加水混合後注射血管之方式，施用第一級毒
    品。嗣經警於96年10月26日下午5 時20分許，在基隆市○○
    區○○路24號前，發現乙○○手臂上有注射針孔之痕跡而查
    獲，並採集其尿液送驗後，始悉上情。
三、案經基隆市警察局移請臺灣基隆地方法院檢察署檢察官偵查
    起訴。
    理  由
壹、程序事項
    被告乙○○所犯者非為死刑、無期徒刑、最輕本刑為3 年以
    上有期徒刑之罪或高等法院管轄第一審案件，其於準備程序
    進行中，先就被訴事實為有罪之陳述，經告知其簡式審判程
    序之旨，並聽取公訴人、被告之意見後，本院合議庭依刑事
    訴訟法第273 條之1 第1 項之規定，裁定由受命法官獨任以
    簡式審判程序進行本案之審理。
貳、實體事項
一、事實認定部分
    上開事實，業據被告於本院審理時坦承不諱，且被告為警查
    獲後，採集之尿液檢體經送臺灣尖端先進生技醫藥股份有限
    公司檢驗，呈現海洛因代謝物嗎啡、可待因之陽性檢驗結果
    ，此有該公司96年11月14日出具之濫用藥物檢驗報告、基隆
    市警察局刑事警察大隊偵辦毒品案件尿液檢體對照表及被告
    手臂注射針孔痕跡之照片在卷可稽，是認被告之自白與事實
    相符，本件事證明確，被告犯行應堪認定。
二、論罪科刑部分
（一）按毒品危害防制條例於92年7 月9 日修正公布，自93年1
      月9 日施行，其中第20條、第23條將施用毒品之刑事處遇
      程序，區分為「初犯」、「5 年內再犯」及「5 年後再犯
      」，依其立法理由之說明：「初犯」，經觀察、勒戒或強
      制戒治後，應為不起訴處分或不付審理之裁定；經觀察、
      勒戒或強制戒治執行完畢釋放後，「5 年內再犯」者，因
      其再犯率甚高，原實施之觀察、勒戒及強制戒治既已無法
      收其實效，爰依法追訴或裁定交付審理，至於經觀察、勒
      戒或強制戒治執行完畢釋放後，「5 年後再犯」者，前所
      實施之觀察、勒戒或強制戒治已足以遮斷其施用毒品之毒
      癮，為期自新及協助其斷除毒癮，仍適用「初犯」之規定
      ，先經觀察、勒戒或強制戒治之程序，從而，僅限於「初
      犯」及「5 年後再犯」2 種情形，始應先經觀察、勒戒或
      強制戒治程序，倘被告於5 年內已再犯，經依法追訴處罰
      ，縱其第3 次（或第3 次以上）再度施用毒品之時間，在
      初犯經觀察、勒戒或強制戒治執行完畢釋放5 年以後，已
      不合於「5 年後再犯」之規定，且因已於「5 年內再犯」
      ，顯見其再犯率甚高，原實施觀察、勒戒或強制戒治，已
      無法收其實效，應依該條例第10條處罰（最高法院95年第
      7 次刑事庭會議決議可資參照）。本件被告前因施用毒品
      案件，經觀察、勒戒後，因認有繼續施用毒品之傾向，經
      本院裁定令入戒治處所強制戒治，於89年5 月6 日因停止
      戒治出監，嗣經撤銷停止戒治，再度入監執行強制戒治，
      於90年12月21日因執行完畢釋放，復因於強制戒治執行完
      畢釋放後5 年內之92年3 月31日起至93年7 月3 日止及92
      年3 月30日起至93年7 月1 日止，分別施用第一、二級毒
      品，經前開檢察署檢察官以92年度毒偵字第293 號提起公
      訴，經本院以93年度訴緝字第26號判決判處有期徒刑7 月
      、5 月，應執行有期徒刑10月確定，又因於94年7 月初某
      日起至94年10月12日止及94年9 月22日起至同年9 月29日
      為警採尿前96小時內止，施用第一、二級毒品，經前開檢
      察署檢察官以94年度毒偵字第2675號提起公訴，經本院以
      95年度訴字第85號判決判處有期徒刑8 月、6 月，應執行
      有期徒刑1 年確定，此有本院判決及臺灣高等法院被告前
      案紀錄表在卷可稽，是被告於所受強制戒治執行完畢釋放
      後5 年內已再犯，且經依法追訴處罰，足認原實施觀察、
      勒戒及強制戒治無法收其實效，縱被告本次犯行係於所受
      強制戒治執行完畢釋放5 年後所為，揆諸首揭說明，仍不
      合於毒品危害防制條例第20條第3 項規定之「5 年後再犯
      」，且因被告係於「5 年內再犯」，顯見其再犯率甚高，
      即應依法處罰。
（二）核被告所為，係犯毒品危害防制條例第10條第1 項之施用
      第一級毒品罪。被告持有第一級毒品海洛因以供施用，持
      有之低度行為應為施用之高度行為所吸收，均不另論罪。
（三）被告曾受如事實欄所載之徒刑執行完畢，此有臺灣高等法
      院被告前案紀錄表在卷供參，其受徒刑之執行完畢，再為
      本件施用第一級毒品之行為，係於5 年以內故意再犯有期
      徒刑以上之罪，為累犯，應依刑法第47條第1 項之規定加
      重其刑。
（四）爰審酌被告前經觀察、勒戒及強制戒治，並屢經刑罰矯治
      後，均未戒除毒癮，並再行施用毒品，足見缺乏戒斷決心
      ，然被告所為僅屬戕害自身之行為，未侵害其他法益，且
      於本院審理時坦認犯行，犯後態度尚屬良好等一切情狀，
      量處如主文所示之刑。
據上論斷，應依刑事訴訟法第273 條之1 第1 項、第299 條第1
項前段，毒品危害防制條例第10條第1 項、第23條第2 項，刑法
第11條前段、第47條第1 項，判決如主文。
本案經檢察官甲○○到庭執行職務。
中    華    民    國    97    年    3     月    27    日
                  刑事第二庭法    官  邰婉玲
以上正本證明與原本無異。
如不服本判決應於收受本判決後10日內向本院提出上訴書狀，其
未敘述上訴理由者，並得於提起上訴後10日內向本院補提理由書
狀（均須按他造當事人之人數附繕本）「切勿逕送上級法院」。
中    華    民    國    97    年    3     月    27    日
                            書 記 官  彭筠凱
附錄所犯法條：
毒品危害防制條例第10條第1 項
施用第一級毒品者，處 6 月以上 5 年以下有期徒刑。


司法院資訊處製作；財團法人民間司法改革基金會備份。
